【裁判字號】    92,易緝,92
【裁判日期】    920718
【裁判案由】    詐欺
【裁判全文】
臺灣高雄地方法院刑事判決                          九十二年度易緝字第九二號
    公  訴  人  臺灣高雄地方法院檢察署檢察官
    被      告  己○○
右列被告因詐欺案件，經檢察官提起公訴（八十一年度偵字第一八一０七號、第一七
三一三號），本院判決如左：
    主  文
己○○連續意圖為自己不法之所有，以詐術使人將本人之物交付，處有期徒刑參年。
    事  實
一、(一)緣許黃麗卿有意出售其所有座落於高雄市○○區○○段一小段九七四、九七五
    地號土地及其上門牌號碼高雄市○○區○○街四十九號建物（即高雄市○○區○○段一小段九四建號），乃於八十年十二月三十日委託宏總房屋仲介公司（下稱
    宏總公司）代為銷售，其後，不知情之立岱房屋仲介公司（下稱立岱公司）職員
    黃全慶經由報載廣告得知許黃麗卿委託宏總公司代為銷售前開房地，經評估後認
    前開房地具有增值性，乃將此資訊告知不知情之立岱公司董事長葉登基，葉登基
    經評估後，亦認前開房地具有增值性，乃委託黃全慶向宏總公司議價，同時徵詢
    己○○是否有意購買。己○○明知其並無購屋之資力，竟基於意圖為自己不法所
    有之概括犯意，向葉登基表示願意以新台幣（下同）一千一百萬元承購，葉登基
    遂指派黃全慶於八十一年一月二十日，前往宏總公司與許黃麗卿洽談，雙方同意
    以一千零六十萬元成交，並當場簽訂不動產買賣契約書，約定簽約時買方應給付
    賣方頭期款二百一十萬元，第二期款為一百四十萬元，尾款七百一十萬元則應於
    八十一年四月二十日前支付完畢，黃全慶並當場交付現金二百一十萬元予許黃麗
    卿，後再於八十一年一月二十四日交付第二期款一百四十萬元予許黃麗卿，同時
    交付由己○○開立、票面金額為七百一十萬元之本票一紙予許黃麗卿收執，以為
    尾款之擔保（前開二百一十萬元、一百四十萬元及己○○名義之本票均係由葉登
    基向己○○收取後交予黃全慶），致許黃麗卿陷於錯誤而應允出售，並交付過戶
    所需之相關證件，由黃全慶委託不知情之代書吳大永代為辦理前開房地之移轉登
    記事宜，並於八十一年一月二十八日移轉登記為己○○之名義完竣。己○○於詐
    得前開房地之所有權後，旋即於八十一年一月二十九日、八十一年二月二十六日
    、八十一年三月十二日，以前開房地設定擔保最高債權額各八百萬元、一千二百
    萬元、四百二十萬元之最高限額抵押權予不知情之陳李秀美、高雄區中小企業銀
    行股份有限公司、陳文吉，而向陳李秀美、高雄區中小企業銀行股份有限公司及
    陳文吉借款（其中設定予陳李秀美及陳文吉之最高限額抵押權已於八十一年三月
    二日、八十一年三月十七日塗銷），再於八十一年四月底，以一千三百萬元之價
    格，將前開房地出售予不知情之丁○○圖利，並於八十一年四月三十日辦理移轉
    登記為丁○○名義完畢。嗣後，己○○並未依約於八十一年四月二十日如數支付
    尾款七百一十萬元予許黃麗卿，經宏總公司職員聯繫葉登基後，葉登基乃於八十
    一年四月二十一日，與黃全慶、己○○一同前往宏總公司，與許黃麗卿商談緩期
    清償事宜，並由己○○開立到期日八十一年四月二十一日、票面金額七百一十萬
    元之本票一紙予許黃麗卿以為擔保。次日，己○○仍未依約給付尾款，乃再於八
    十一年四月二十三日交付以其為發票人，高雄區中小企業銀行林園分行為付款人
    ，發票日各為八十一年四月二十七日、八十一年五月二日，票面金額各三百萬元
    、四百一十萬元之支票二紙予許黃麗卿，惟許黃麗卿屆期提示仍不獲付款，己○○亦逃逸無蹤，不知去向，至此，許黃麗卿始知受騙。
  (二)另於八十年十二月十七日，因古坤亮、古坤衡有意出售渠等共有座落於高雄市○○區○○段九一六地號土地及其上門牌號碼高雄市○○區○○路二五五之一號建
    物（即高雄市○○區○○段三六三建號），故委託宏總公司代為銷售，不知情之
    宏總公司職員劉文佳遂徵詢不知情之葉登基是否有意購買，葉登基得知前開房地
    之出售訊息後，乃再次徵詢己○○是否有意承購。己○○明知其並無購屋之資力
    ，復承接前開意圖為自己不法所有之概括犯意，向葉登基表示有意收購，葉登基
    遂於八十一年一月三十一日，陪同己○○一同前往宏總公司與古坤亮、古坤衡洽
    談，雙方同意以九百七十五萬元成交，並當場簽訂不動產買賣契約書，約定簽約
    時買方應給付賣方頭期款二百二十五萬元，第二期款為一百五十萬元，尾款六百
    萬元則應於八十一年四月底前支付完畢，己○○旋於當場交付現金二百二十五萬
    元予古坤亮、古坤衡以取信對方，致古坤亮、古坤衡陷於錯誤而應允出售，並當
    場交付辦理過戶所需之相關證件。己○○復再於八十一年二月十七日交付第二期
    款一百五十萬元予古坤亮、古坤衡，同時表示欲將前開房地移轉登記予不知情之
    甲○○，並交付由甲○○開立、票面金額為六百萬元之本票一紙予古坤亮、古坤
    衡收執，以為尾款之擔保。葉登基遂委託不知情之代書葉文祥代為辦理前開房地
    之移轉登記事宜，並於八十一年二月十八日移轉登記為甲○○之名義完竣。己○○於詐得前開房地之所有權後，旋即以其妻甲○○之名義，於八十一年二月二十
    五日、八十一年三月十一日，以前開房地設定擔保最高債權額各一千零四十萬元
    、一千二百萬元之最高限額抵押權予不知情之李曾滿妹、高雄市農會，而向李曾
    滿妹、高雄市農會借款（其中設定予李曾滿妹之最高限額抵押權已於八十一年三
    月十一日塗銷），再於八十一年三月底、四月間，以一千二百五十萬元之價格，
    將前開房地出售予不知情之丁○○圖利，並於八十一年四月十六日辦理移轉登記
    於丁○○所指定之邱能山名下。嗣後，己○○並未依約於八十一年四月底前如數
    支付尾款六百萬元予古坤亮、古坤衡，同時逃逸無蹤，不知去向，至此，古坤亮
    、古坤衡始知受騙。
  (三)另於八十一年二月間，因丙○○有意出售其所有座落高雄市三民區三塊厝二二四
    三地號土地及其上門牌號碼高雄市○○區○○街二五號建物（即高雄市三民區三
    塊厝六三○七建號），故經不知情之代書戊○○介紹與己○○接洽。己○○明知
    其並無購屋之資力，復承接前開意圖為自己不法所有之概括犯意，於八十一年二
    月十九日，在高雄市○○區○○街二五號內，與丙○○洽談買賣之相關細節，雙
    方同意以八百五十萬元成交，並當場簽訂不動產買賣契約書，約定簽約時買方應
    給付賣方頭期款一百萬元，八十一年四月十五日應給付第二期款五百萬元，八十
    一年五月二十九日應給付第三期款一百五十萬元，尾款一百萬元則應於八十一年
    十月三十一日支付完畢，己○○旋即於當場交付一百萬元予丙○○以取信丙○○
    ，致丙○○陷於錯誤而應允出售，並當場交付辦理過戶所需之相關證件。己○○
    後再於八十一年四月十五日給付第二期款五百萬元予丙○○。己○○於取得丙○○之相關證件後，即委託不知情之代書張峻銘代為辦理前開房地之移轉登記事宜
    ，並於八十一年三月十七日移轉登記為不知情之甲○○名義完竣。己○○於詐得
    前開房地之所有權後，旋即以其妻甲○○之名義，於八十一年四月十四日、八十
    一年五月一日、八十一年六月一日，以前開房地設定擔保最高債權額各七百八十
    萬元、三百六十萬元、七百六十萬元之最高限額抵押權予不知情之高雄區中小企
    業銀行股份有限公司、羅珮慈、蔡金花，而向高雄區中小企業銀行股份有限公司
    、羅珮慈、蔡金花借款圖利（其中設定予高雄區中小企業銀行股份有限公司之最
    高限額抵押權已於八十一年五月一日塗銷）。嗣後，己○○並未依約於八十一年
    五月二十九日、八十一年十月三十一日支付第三期款一百五十萬元及尾款一百萬
    元予丙○○，同時逃逸無蹤，不知去向，至此，丙○○始知受騙。
  (四)另於八十一年一月九日，因庚○○有意出售其所有座落高雄市○○區○○段四二
    一地號土地及其上門牌號碼高雄市○○區○○路三六號建物（即高雄市○○區○○段一七八建號），故委託福格房屋仲介公司（下稱福格公司）代為銷售，不知
    情之福格公司職員邱基和乃介紹己○○與庚○○接洽。己○○明知其並無購屋之
    資力，復承接前開意圖為自己不法所有之概括犯意，於八十一年三月四日，在高
    雄市○○區○○路王象世貿大樓十一樓內，與庚○○洽談買賣之相關細節，雙方
    同意以一千四百一十萬元成交，並當場簽訂不動產買賣契約書，約定庚○○原向
    高雄市第一商業銀行借貸之四百五十七萬元債務應由己○○承受，簽約時買方應
    給付賣方頭期款五十萬元，八十一年三月十日應給付第二期款三百五十萬元，第
    三期款為二百萬元，尾款三百五十三萬元（尾款原為八百一十萬元，扣除庚○○
    前向高雄市第一商業銀行貸款之四百五十七萬元由己○○承受，尚應給付現金三
    百五十三萬元）則應於八十一年六月三日前支付完畢，致庚○○陷於錯誤而應允
    出售，並當場交付辦理過戶所需之相關證件。己○○遂於八十一年三月五日、三
    月十日、四月十日交付五十萬元、三百五十萬元、二百萬元予庚○○，並交付由
    不知情之甲○○所開立、票面金額為三百五十三萬元之本票一紙予庚○○收執，
    以為尾款之擔保。己○○於取得庚○○之相關證件後，即委託不知情之代書張峻
    銘代為辦理前開房地之移轉登記事宜，並於八十一年四月七日移轉登記為不知情
    之甲○○名義完竣。己○○於詐得前開房地之所有權後，旋即以其妻甲○○之名
    義，於八十一年四月九日、八十一年五月一日、八十一年六月一日，以前開房地
    設定擔保最高債權額各七百五十萬元、三百六十萬元、七百六十萬元之最高限額
    抵押權予不知情之陳英迫、羅珮慈、蔡金花，而向陳英迫、羅珮慈、蔡金花借款
圖利。嗣後，己○○並未依約於八十一年六月三日前如數支付尾款三百五十三萬
    元予庚○○，亦未辦理庚○○前向高雄市第一商業銀行貸款之債務人名義變更，
    同時逃逸無蹤，不知去向，至此，庚○○始知受騙。
二、案經丙○○、許黃麗卿、乙○○、庚○○訴由高雄市調查處移請臺灣高雄地方法
    院檢察署檢察官偵查起訴。
    理  由
一、訊據被告己○○固坦承於前揭時、地，向被害人許黃麗卿、古坤亮、古坤衡、丙○○、庚○○購買前揭房地，並於完成過戶手續後，以前揭房地設定抵押貸款或
    再行出售予第三人圖利，且均有尾款尚未清償之事實，惟矢口否認有何詐欺之犯
    行，辯稱：伊當時是想要買房子投資，並將賣房子跟貸款的錢用在各種投資上，
    後來因為投資失利，且被騙錢及倒帳，所以才沒辦法支付尾款云云。
二、經查：
  (一)被告確有於八十一年一月二十日，向被害人許黃麗卿購買高雄市○○區○○段一
    小段九七四、九七五地號土地及其上門牌號碼高雄市○○區○○街四十九號建物
    ，約定總價金為一千零六十萬元，於八十一年一月二十八日移轉登記為被告名義
    完畢，並於移轉登記後之八十一年一月二十九日、八十一年二月二十六日、八十
    一年三月十二日，以前開房地設定擔保最高債權額各八百萬元、一千二百萬元、
    四百二十萬元之最高限額抵押權予陳李秀美、高雄區中小企業銀行股份有限公司
    、陳文吉，向陳李秀美、高雄區中小企業銀行股份有限公司及陳文吉借款，再於
    八十一年四月底，以一千三百萬元出售予證人丁○○，惟僅支付屋款三百五十萬
    元，尚有七百一十萬元未償，及於八十一年一月三十一日，向被害人古坤亮、古
    坤衡購買高雄市○○區○○段九一六地號土地及其上門牌號碼高雄市○○區○○
    路二五五之一號建物，約定總價金為九百七十五萬元，於八十一年二月十八日移
    轉登記為被告之妻甲○○之名義完畢，並於移轉登記後之八十一年二月二十五日
    、八十一年三月十一日，以前開房地設定擔保最高債權額各一千零四十萬元、一
    千二百萬元之最高限額抵押權予李曾滿妹、高雄市農會，而向李曾滿妹、高雄市
    農會借款，再於八十一年三月底、四月間，以一千二百五十萬元之價格，將前開
    房地出售予證人丁○○，惟僅支付屋款三百七十五萬元，尚有六百萬元未償，及
    於八十一年二月十九日，向被害人丙○○購買高雄市三民區三塊厝二二四三地號
    土地及其上門牌號碼高雄市○○區○○街二五號建物，約定總價款為八百五十萬
    元，於八十一年三月十七日移轉登記為被告之妻甲○○之名義完畢，並於移轉登
    記後之八十一年四月十四日、八十一年五月一日、八十一年六月一日，以前開房
    地設定擔保最高債權額各七百八十萬元、三百六十萬元、七百六十萬元之最高限
    額抵押權予高雄區中小企業銀行股份有限公司、羅珮慈、蔡金花，而向高雄區中
    小企業銀行股份有限公司、羅珮慈、蔡金花借款，惟僅支付屋款六百萬元，尚有
    二百五十萬元未償，及於八十一年三月四日，向被害人庚○○購買高雄市○○區
    ○○段四二一地號土地及其上門牌號碼高雄市○○區○○路三六號建物，約定總
    價金一千四百一十四萬元，於八十一年四月七日移轉登記為被告之妻甲○○之名
    義完畢，並於移轉登記後之八十一年四月九日、八十一年五月一日、八十一年六
    月一日，以前開房地設定擔保最高債權額各七百五十萬元、三百六十萬元、七百
    六十萬元之最高限額抵押權予陳英迫、羅珮慈、蔡金花，而向陳英迫、羅珮慈、
    蔡金花借款，惟僅支付屋款六百萬元，尚有三百五十三萬元未償，及未辦理變更
    債務人為其本人等情，業經被告供承不諱，核與被害人許黃麗卿、丙○○、庚○○指述及證人乙○○、黃全慶、葉登基、丁○○、劉文佳、林義華、張榮森、邱
    能山證述情節相符，並有不動產買賣契約書四份、本票影本三紙、支票影本三紙
    、退票理由單影本三紙及高雄市政府地政處三民地政事務所九十二年六月二十五
    日高市地民一字第○九二○○○六六七八號函附之地籍異動索引查詢、歷次異動
    資料、高雄市政府地政處新興地政事務所九十二年六月二十三日高市地新一字第
    ○九二○○○五五七六號函附之地籍異動索引查詢、歷次異動資料、高雄市政府
    地政處楠梓地政事務所九十二年六月二十四日高市地楠一字第○九二○○○六四
    ○七號函附之地籍異動索引查詢、歷次異動資料等件附卷可稽，是被告確有於前
    揭時、地，向被害人許黃麗卿、古坤亮、古坤衡、丙○○、庚○○購買前揭房地
    ，並於完成過戶手續後，以前揭房地設定抵押貸款或再行出售予第三人圖利，且
    均有尾款尚未清償之事實，應堪認定。
  (二)被告雖一再辯稱其並無詐欺之故意，然觀諸被告與被害人許黃麗卿、古坤亮、古
    坤衡、丙○○、庚○○間四次交易之過程，被告均係在向被害人購屋後，先行給
    付部分款項以取信被害人，並在辦理過戶後，旋即持之向金融機構或個人抵押貸
    款，再將之出售予第三人圖利，此後即拒不繳交尾款，並逃逸無蹤，是倘如被告
    所言，其係欲購屋投資獲利，則被告在取得前揭房地之所有權後，既均能在數日
    或最長不超過三月之時間內，順利向金融機構或個人取得高額之抵押貸款，更甚
    者，其中高雄市○○區○○段一小段九七四、九七五地號土地及其上門牌號碼高
    雄市○○區○○街四十九號建物與高雄市○○區○○段九一六地號土地及其上門
    牌號碼高雄市○○區○○路二五五之一號建物，更在被告購入後三月左右之時間
    ，即以一千三百萬元及一千二百五十萬元之高價出售予證人丁○○，證人丁○○
    並均已給付屋款完畢，被告當無何不能支付尾款之情形，而被告竟於取得前揭房
    地並將之用以貸款、轉售圖利後，即拒絕繳交尾款，旋即逃逸無蹤，顯見被告係
    以此等方式詐騙被害人許黃麗卿、古坤亮、古坤衡、丙○○、庚○○所有之房地
    ，以便借貸大筆金錢及出售圖利；況被告就其所稱係投資失利、遭人詐騙或倒帳
    等節，並無法提出任何證據以實其說，自無可信。故由被告歷次之交易模式可知
    ，被告於購屋之初確具有詐欺之意圖甚明。被告所辯，均無可採。事證明確，被
    告犯行，應堪認定。
  (三)至被害人丙○○雖於本院審理中供述並未收受被告所交付之任何一期款項，然由
    被告與被害人丙○○所簽訂之不動產買賣契約書第二條記載：「買賣總價款議定
    為新台幣捌佰伍拾萬元正。於本契約成立同時由乙方（即被告）即付新台幣壹佰
    萬元正予甲方（即被害人丙○○）作為定金，甲方於當日如數收訖無訛不另立據
    。其餘價款依照左列日期給付甲方清楚。民國八十一年四月十五日付新台幣伍佰
    萬元整。於辦妥產權移轉登記手續時，由乙方支付甲方。中華民國八十一年五月
    二十九日新台幣壹佰伍拾萬元整。由乙方支付甲方。中華民國八十一年十月三十
    一日新台幣壹佰萬元整。於辦理交屋手續時由乙方支付甲方。」等語，有不動產
    買賣契約書一份在卷可參，可見被告在與被害人丙○○簽訂買賣契約之當日，確
    有支付定金一百萬元，另參酌被害人丙○○於告訴狀所載：「按被告於民國八十
    一年五月二十九日未依不動產買賣契約給付價金新台幣壹佰伍拾萬元時，告訴人
    曾等候半月之久才發出存證信函，催告履行契約，出面解決尾款新台幣貳佰伍拾
    萬元整，被告等人卻音訊全無，、、、。」，及存證信函所載：「、、、台端應
    於同年五月三十日給付本人新台幣壹佰伍拾萬元整，台端卻違約未與本人聯絡給
    付價金，希望台端收到此信函五日內與本人聯絡，、、、。」等語，有告訴狀及
    存證信函各一份附卷可佐，顯見被害人丙○○原即僅有指述被告積欠其尾款共計
    二百五十萬元。是由以上不動產買賣契約及告訴狀、存證信函之記載可知，被告
    確已有支付被害人丙○○定金一百萬元及第二期款五百萬元無疑，被害人丙○○
    事後改稱被告並未支付其任何款項之詞，尚無可採，附此敘明。
三、核被告己○○所為，係犯刑法第三百三十九條第一項之詐欺取財罪。又被告先後
    多次詐欺犯行，時間緊接，所犯係構成要件相同之罪，顯係基於概括犯意反覆為
    之，為連續犯，應依刑法第五十六條論以一罪，並加重其刑。爰審酌被告為圖暴
    利，竟連續以此等方式詐騙被害人許黃麗卿等人所有之房地，造成被害人許黃麗
    卿等人極大之損失，且行詐之之次數多達四次，詐騙之金額亦高達千萬元以上，
    惡性實屬重大等一切情狀，量處如主文所示之刑，以示懲戒。
據上論斷，應依刑事訴訟法第二百九十九條第一項前段，刑法第五十六條、第三百三
十九條第一項，罰金罰鍰提高標準條例第一條前段，判決如主文。
本案經檢察官陳永章到庭執行職務。
中      華      民      國    九十二    年      七      月     十八     日
                                  臺灣高雄地方法院刑事庭
                                      法  官    曾  淑  娟
右正本證明與原本無異。
如不服本判決，應於判決送達後十日內，向本院提出上訴狀。
                                      書記官    呂  怜  勳
中      華      民      國    九十二    年      七      月     十八     日
附錄本判決論罪科刑法條：
中華民國刑法第三百三十九條
意圖為自己或第三人不法之所有，以詐術使人將本人或第三人之物交付者，處五年以
下有期徒刑、拘役或科或併科一千元以下罰金。
以前項方法得財產上不法之利益或使第三人得之者，亦同。
前二項之未遂犯罰之。


司法院資訊處製作；財團法人民間司法改革基金會備份。
